【裁判字號】    99,上易,26
【裁判日期】    990108
【裁判案由】    恐嚇取財
【裁判全文】
臺灣高等法院臺南分院刑事判決          99年度上易字第26號
上  訴  人
即  被  告  甲○○
上列上訴人因恐嚇取財案件，不服臺灣嘉義地方法院98年度易字
第358號中華民國98年11月30日第一審判決（起訴案號：臺灣嘉
義地方法院檢察署98年度偵字第3317號、第5003號），提起上訴
，本院判決如下：
    主  文
上訴駁回。
    理  由
一、按刑事訴訟法第350條、第361條、第362條、第367條規定，
    不服地方法院之第一審判決而上訴者，須提出上訴書狀，並
    應敘述具體理由，此為上訴必備之程式；如所提之書狀未敘
    述上訴理由，或僅曾以言詞陳述上訴理由者，均應於上訴期
    間屆滿後20日內補提理由書於第一審法院。第一審法院經形
    式審查，認逾期未補提上訴理由者，應定期間先命補正；逾
    期未補正者，為上訴不合法律上之程式，應以裁定駁回。倘
    已提出上訴理由，但所提非屬具體理由者，則由第二審法院
    以上訴不合法律上之程式，判決駁回。而所謂具體理由，必
    係依據卷內既有訴訟資料或提出新事證，指摘或表明第一審
    判決有何採證認事、用法或量刑等足以影響判決本旨之不當
    或違法，而構成應予撤銷之具體事由，始克當之（例如：依
    憑證據法則具體指出所採證據何以不具證據能力，或依憑卷
    證資料，明確指出所為證據證明力之判斷如何違背經驗、論
    理法則）；倘僅泛言原判決認定事實錯誤、違背法令、採証
    違法、判決不公、量刑失之過重或輕縱，而未依上揭意旨指
    出具體事由，或形式上雖已指出具體事由，然該事由縱使屬
    實，亦不足以認為原判決有何不當或違法者（例如：對不具
    有調查必要性之證據，法院未依聲請調查亦未說明理由，或
    援用證據不當，但除去該證據仍應為同一事實之認定），皆
    難謂係具體理由，而應認其上訴為不合法律上之程式（最高
    法院97年台上字第892號判決、97年台上字第3267號判決意
    旨及法院辦理刑事訴訟案件應行注意事項第162點參照）。
    再按刑事訴訟法第367條增定「上訴書狀未敘述理由」，由
    第二審法院審判長定期間先命補正之規定，依其文義，僅指
    未敘述「理由」，而非未敘述「具體理由」，即係針對全然
    未敘述理由之上訴書狀所為規範，自不包括已敘述之理由係
    空泛、不具體者在內，觀諸同法第361條第3項之修正理由之
    說明：「上訴理由是否具體，係屬第二審法院審查範圍，不
    在命補正之列」，益足徵之。是第二審法院僅須對於完全未
    敘述理由之上訴書狀，定期命補正；對於載有具體或空泛（
    不具體）理由之上訴書狀，則無庸裁定命補正（最高法院98
    年台上第4476號、98年台上字第3911號判決意旨可資參照）
    。
二、本件上訴人即被告上訴意旨略以：因上訴人即被告尚有類似
    之刑事案件偵辦中，請准予合併審理等語。應認上訴人形式
    上並非完全未敘述理由，自無庸裁定命其補正，合先敘明。
三、惟查，原審判決以被告所涉犯者為刑法第346條，非死刑、
    無期徒刑、最輕本刑為3年以上有期徒刑之罪或高等法院管
    轄第一審案件。於原審法院行準備程序時，被告就被訴事實
    為有罪之陳述，經告知簡式審判程序之旨，並聽取檢察官及
    被告之意見後，依刑事訴訟法第273條之1第1項裁定由受命
    法官獨任進行簡式審判程序。並敘明被告對於犯罪事實，於
    警詢及原審審理中均坦承不諱（見嘉市警刑大偵四字第0980
    003210號卷，下稱3210號警卷，第1至7頁；原審卷第120、1
    27頁），並有羅建昌於警詢、偵查中之證述（見3210號警卷
    第13至18頁、第3317號偵查卷第15至17頁），以及羅建昌郵
    局帳戶開戶申請書暨帳戶最近交易資料、98年1月20日15 時
    45分55秒中埔後庄郵局監視錄影畫面翻拍照片2張、被告提
    款等監視錄影畫面翻拍照片9張附卷可參（見3210號警卷第
    21、77至82頁）；另有如原審判決附表證據及出處欄所示之
    被害人證述、匯款單影本、行動電話雙向通聯紀錄等各項證
    據在卷足憑。綜上足認被告具任意性之自白與事實相符，而
    應予依法論科，並審酌被告為高中畢業之智識程度，已離婚
    ，目前居住於養雞場，受僱從事養雞工作，前曾因偽造文書
    案件，經原審法院以94年度簡上字第210 號判決判處有期徒
    刑4月，緩刑2年確定，緩刑期滿後，竟不知記取教訓，因積
    欠地下錢莊款項遭逼債，即與上開不法集團成員共同為本件
    恐嚇取財犯行，提供帳戶供作被害人匯款之用，並分工擔任
    領款之車手，致附表所示各被害人損失如附表所示之金額，
    以及其犯後於警詢中即坦承犯行，嗣雖經原審通緝始到案，
    惟尚知勇於認罪，已見悔悟之意等一切情狀，並參酌公訴人
    求處被告有期徒刑9月，被告亦同意公訴人求刑之意見（見
    原審卷第135頁）等情，因而判處被告應執行有期徒刑9月，
    並諭知易科罰金之折算標準。經核原審判決認事用法，從形
    式審查，並未違反法令，或悖離經驗法則、論理法則，量刑
    亦屬允當。乃被告未依據卷內既有訴訟資料或提出新事證，
    具體指摘或表明第一審判決量刑有何不當或違法之事由，而
    以上開理由提起上訴，縱被告尚有類似數罪在偵辦中，亦難
    遽指原判決有何違法或不當，而有影響原判決之本旨之情事
    ，揆諸前開說明，其上訴理由，自難謂係具體理由。是被告
    之上訴顯不合法律上之程式，爰依刑事訴訟法第367條前段
    之規定，駁回其上訴，並不經言詞辯論為之。
四、據上論斷，應依刑事訴訟法第367條前段、第372條，判決如
    主文。
中    華    民    國    99    年    1     月    8     日
                  刑事第四庭    審判長法  官  吳志誠
                                      法  官  羅心芳
                                      法  官  吳森豐
以上正本證明與原本無異。
不得上訴。
                                      書記官  岑  玢
中    華    民    國    99    年    1     月    8     日

司法院資訊處製作；財團法人民間司法改革基金會備份。
